【裁判字號】    89,易,4972
【裁判日期】    891221
【裁判案由】    業務侵占
【裁判全文】
臺灣高雄地方法院刑事判決                        八十九年度易字第四九七二號
    公  訴  人  臺灣高雄地方法院檢察署檢察官
    被      告  乙○○
右列被告因業務侵占案件，經檢察官提起公訴（八十九年度偵字第二二六八五號），
本院判決如左：
    主  文
乙○○意圖為自己不法之所有，而侵占自己持有他人之物，處罰金伍仟元。如易服勞
役，以參佰元折算壹日。
    事  實
一、乙○○原係鎂山企業公司（設於高雄縣鳳山市○○○路十五號，以下簡稱鎂山公
    司）之司機、業務員，負責送貨及業務推廣等業務，於民國八十八年十一月間某
    日，在鎂山公司內，因該公司會計甲○○不在，乃代收台鈺國際企業有限公司郵
    寄用以支付貨款之發票人為台鈺國公企業有限公司王旻穎、付款人玉山業業銀行
    北高雄分行、帳號000000000號、票號0000000號、票面金額新
    臺幣（下同）一萬元之支票一張。詎乙○○竟意圖為自己不法之所有，未將之交
    還鎂山公司，於八十九年十一月底某日，變易為所有之意思，在高雄市○○區○
    ○路三六二號徐東火所經營之檳榔攤，持該支票向徐東火調借現金花用，而予以
    侵占入己。嗣因鎂山公司發現上開支票遺失，乃由會計甲○○於八十八年十二月
    十日，前往玉山商業銀行北高雄分行，填載遺失票據申報書，申報上開支票遺失
    ，又因徐東火取得上開支票後，轉予楊進成，楊進成再交予蔡龍祥，並由蔡龍祥
    交由其母蔡王秀桃持往鳳山二十三支局提示，而循線查悉上情。
二、案經臺灣高雄地方法院檢察署檢察官自動檢舉偵查起訴。
    理  由
一、訊之被告乙○○固坦承有代收上開支票，且將該支票交予徐東火調借現金花用等
    情，惟矢口否認有何侵占犯行，辯稱一萬元已返還予鎂山公司云云。經查：右揭
    事實，業據證人即鎂山公司之會計甲○○於警訊及偵審中指述綦詳，並有高雄市
    票據交換所八十九年一月四日高市票交業乙字第○○○一號函、票據註銷止付申
    請書、遺失票據申報書、高雄市票據交換所八十八年十二月二十七日高市票交業
    乙字第三六○五號函、掛失止付票據提示人資料查報表、前開支票及退票理由單
    等影本各一件附卷可稽，鎂山公司既於發現王旻穎郵寄上開支票，且公司亦有簽
    收紀錄，仍由會計甲○○向玉山商業銀行北高雄分行申報遺失，顯見被告前開挪
    用情事，並未得鎂山公司之同意。又前開支票係被告持向徐東火調借一萬元現金
    ，再由徐東火交予楊進成，而楊進成又交蔡龍祥，嗣由蔡龍祥交其母蔡王秀桃至
    鳳山第二十三支局提示等情，已據徐東火於警訊時及楊進成、蔡龍祥於警訊暨偵
    查中供承甚明，參以被告亦坦認上開支票係伊代公司收取後，持向徐東火調借現
    金等情，被告有不法所有之意圖至為灼然。而上開支票嗣後由鎂山公司取回，並
    兌領取得該筆票款一節，雖據證人甲○○證述在卷，且有上開註銷止付申請書可
    按，惟此係事後由楊進成寄回，已據被告自承在卷，況其以該支票向徐東火借款
    使用，其有變易持有為所有之意已甚明，自無因事後返還該支票而解免責任，是
    被告前開所辯，要無可採。又公訴人起訴之犯罪時間雖係八十八年十二月九日，
    惟該日期係證人甲○○發現上開支票遺失之日期，已據證人甲○○敘明在卷，而
    被告係於上開支票到期日前二週收到上開支票，並將之持向徐東火調現，但正確
    日期不記得之情，已據被告於警訊時供承甚明，且徐東火亦於警訊時陳稱伊無法
    確定被告係何時持該支票向伊調借現金，但伊係於八十八年十一月二十八日持向
    楊進成借款等語在卷，足徵，在證人甲○○發現上開支票遺失之前，亦即於八十
    八年十一月間某日，被告上開侵占行為，即已成立，故被告上開犯罪時間，應係
    八十八年十一月間某日。綜上，本件事證明確，被告犯行洵堪認定。
二、核被告所為，係犯刑法第三百三十五條第一項之侵占罪。按侵占業務上持有物之
    罪，以其所侵占之他人所有物係因執行業務而持有為構成要件，若非因執行業務
    而基於其他委任關係持有他人所有物，即與該罪構成要件不符，祇能以普通侵占
    罪論科（最高法院二十三年上字第一六二○號判例參照），本件被告於鎂山公司
    係擔任司機、業務員，負責送貨及業務推廣等業務，且其持有上開支票係因代收
    之故，均已如前述，是被告顯非因執行業務而持有上開支票，公訴人認被告係犯
    刑法第三百三十六條第二項之業務侵占罪云云，尚有未洽，惟其基本事實同一，
    爰變更起訴法條。審酌被告僅因缺錢，竟私自挪用公司所收取之客戶支票，持以
    向他人借調現金，易造成該客戶再受鎂山公司催討，且已致善意持有該支票之徐
    東火、楊進成、蔡龍祥遭受不利之指訴，而其犯後雖坦承部分行為，惟仍設詞狡
    辯，意圖卸責，足知仍心存僥倖，不知悔悟，惟念其並無犯罪前科，有臺灣高等
    法院被告全國前案紀錄表及臺灣高雄地方法院檢察署刑案資料查註紀錄表各一件
    附卷可稽，素行尚佳，且上開支票已由鎂山公司領回，而前開持票人亦已不起訴
    處分等一切情狀，量處如主文所示之刑，並諭知易服勞役之折算標準。
據上論斷，應依刑事訴訟法第二百九十九條第一項前段、第三百條，刑法第三百三十
五條、第四十二條第二項，罰金罰鍰提高標準條例第一條前段、第二條，判決如主文
。
中      華      民      國      八十九    年    十二    月    二十一    日
                                  臺灣高雄地方法院刑事庭
                                      法  官   李麗珠
右正本證明與原本無異。
如不服本判決，應於判決送達後十日內，向本院提出上訴狀。
                                      書記官   陳掌珠
中      華      民      國     八十九     年    十二     月    二十二   日
附錄本案判決論罪科刑法條：
刑法第三百三十五條第一項：
意圖為自己或第三人不法之所有，而侵占自己持有他人之物者，處五年以下有期徒刑
、拘役或科或併科一千元以下罰金。


司法院資訊處製作；財團法人民間司法改革基金會備份。
